臺灣臺北地方法院民事判決　　　　　　 95年度訴字第11773號
原　　　告　甲○○
被　　　告　乙○○
上開當事人間請求清償債務事件，本院於中華民國96年3月26日
言詞辯論終結，判決如下：
    主      文
被告應給付原告新臺幣壹拾陸萬貳仟元及自民國九十五年二月二
十一日起至清償日止按年利率百分之五5％計算之利息。
被告應給付原告人民幣伍拾肆萬陸仟柒佰伍拾元，及其中人民幣
伍拾萬元自民國九十五年一月一日起至清償日止按年利率百分之
五計算之利息。
訴訟費用由被告負擔。
本判決於原告以新臺幣柒拾玖萬元為被告供擔保後，得假執行。
    事實及理由
一程序方面：被告未於言詞辯論期日到場，核無民事訴訟法第
  386條所列各款情形，應依原告之聲請，由其一造辯論而為判
  決。
二原告起訴主張：
  (一)被告於民國93年4月9日向原告借用人民幣50萬元，約定按月
    依年利率6％計付利息。另原告於91年7月以105萬元投資被
    告募資之廈門飯店，惟遭被告挪為私用，未將原告登記為股
    東，又不肯返還。兩造於94年12月28日在台市○○○路華泰
    大倉店1樓咖啡廳結算，被告親筆書具承諾書（誤載為95年
    12 月28日）載明：(一)原告投資廈門飯店105萬元部分，被告
    扣除原告胞弟陳銘富生前欠款後，尚結欠原告之162,000元
    ，願於95年2月20日一次還清；(二)被告借用人民幣50萬元部
    分，被告願分十期清償，按月償還人民幣5萬元；(三)人民幣
    50 萬元計至94年12月31日止之利息人民幣46,750元部分，
    被告願於95年3月20日一次付清。惟被告迄今分文未付。爰
    借貸關係請求被告清償借款及其利息。
  (二)對被告答辯之陳述：
    被告所列帳款均應由陳銘富負責，且均發生於82年間，如原
    告對被告尚有欠款，理應於83年9月27日由趙國生律師見證
    簽立協議書時，同時結算，然被告未為結算，卻承認尚欠原
    告新台幣691,500元，足證被告所稱帳款係為抵賴負債。另
    兩造於94年12月28日在見證人林春牧參與會算下，被告當場
    書立承諾書，可知兩造已同意結算定案。
  (三)聲明：
    (1)被告應給付原告新台幣162,000元及自95年2月21日起至清
      償日止按年利率5％計算之利息。
    (2)被告應給付原告人民幣500,000元及自95年1月1日起至清
      償日止按年利率5％計算之利息。
    (3)被告應給付原告人民幣46,750元。
    (4)願供擔保請准宣告假執行。
三被告答辯稱：
  (一)被告確於93年4月9日向原告借款人民幣50萬元，原告匯款人
    民幣48萬元（已扣除利息人民幣2萬元）；另原告確以新台
    幣105萬元投資廈門楓怡酒店，惟被告並未將該投資款挪為
    他用，該投資案因大陸業主林志宏蓄意拖延而告失敗，被告
    已於大陸廈門門人民中級法院訴訟中。
  (二)原告自82年起向廈門福聯飯店借款總計人民幣374,300元，
    非原告胞弟陳銘富所借。被告已於福聯飯店轉讓時，代原告
    償還，原告僅允扣本金，未計利息。被告主張應自82年10月
    起至93年4月9日被告借款日止，按人民幣50萬元扣2萬元之
    相同條件計息，若原告不同意，被告擬按年利率15％計算利
    息，利息總額為人民幣1,272,449元，本息共計人民幣1,646
    ,749 元，並主張與人民幣50萬元及新台幣105萬元（折合人
    民幣262,500元）之借款抵銷，被告擬向原告求償人民幣864
    ,249 元（折合新台幣3,536,996元）。
  (三)聲明：原告之訴駁回。
四兩造不爭執事項
  (一)被告於93年4月9日向原告借款人民幣50萬元。（原告所提證
    物1記載：「茲向甲○○先生2004年4月9日借人民幣50萬元
    無誤。乙○○」）
  (二)原告曾投資廈門楓怡酒店新台幣105萬元。
五本院之判斷
  原告請求被告附加利息返還借款人民幣50萬元及投資款新台幣
  162,000元，為被告所不爭執，惟辯稱：被告於82年間代原告
  償還廈門福聯飯店借款人民幣374,300元，原告應附加自82年
  10月起至93年4月9日被告借款日止之利息返還被告，本息共計
  人民幣1,646,749元，並與被告之借款債務抵銷等語。經查：
  (一)原告請求被告附加利息返還借款人民幣50萬元及投資款新台
    幣162,000元，為被告所不爭執，另原告主張證物2係被告於
    94年12月28日所出具及其上記載：「欠陳董事162,000，2
    月20日一次還清。另50萬元明年3月20日每月還5萬，分十
    期，利息另計。2005.12.30.止46,7 50利息3月20日付。乙
    ○○95.12.28.」等語，被告亦不爭執，則原告請求被告返
    還人民幣50萬元及自95年1月1日起至清償日止按年利率5％
    計算之法定遲延利息，及請求被告返還新台幣162,000元及
    自95年2月21日起至清償日止按年利率5％計算之法定遲延利
    息，並給付借款利息人民幣46,750元，均有理由。
  (二)被告雖辯稱：其於82年間代原告償還廈門福聯飯店借款人民
    幣374,300元，原告應附加自82年10月起至93年4月9日止之
    利息共計人民幣1,646,749元返還被告，被告得為抵銷等語
    ，然為原告所否認，並陳稱：被告所列帳款均發生於82年間
    ，而兩造已於94年12月28日會算，經被告當場書立承諾書同
    意結算定案等語。經查，被告所稱代原告償還之借款既發生
    於82年間，則被告於94年12月28日作成上開證物2之書面時
    ，若認兩造間尚有得抵銷之債務，應於當時主張抵銷。被告
    既未於94年12月28日會算時主張抵銷，仍出具上開證物2之
    書面承認欠款及返還時間，所辯即難採信。
六從而，原告依借貸關係及被告出具之證物2書面，請求被告返
  還借款人民幣50萬元及自95年1月1日起至清償日止按年利率5
  ％計算之法定遲延利息、償還新台幣162,000元及自95年2月21
  日起至清償日止按年利率5％計算之法定遲延利息，並給付借
  款利息人民幣46,750元，均有理由，應予准許。原告陳明願供
  擔保請准宣告假執行，核無不合，爰酌定相當之擔保金額准許
  之。
七本件事證業已明確，兩造其餘主張陳述及所提之證據，經本院
  審酌後，認均不足以影響本判決之結果，均毋庸再予論述，附
  此敘明。
八據上論結，原告之訴為有理由，依民事訴訟法第385條第1項前
  段、第78條、第390條第2項，判決如主文。
中　　華　　民　　國　　96　　年　　4　　月　　 9 　　日
                  民事第四庭  法  官  林玲玉
以上正本係照原本作成。
如對本判決上訴，須於判決送達後20日內向本院提出上訴狀。
中　　華　　民　　國　　96　　年　　4　　月　　 9 　　日
                              書記官  江虹儀
